---
title: A title
subtitle: グループX
format:
  touying-typst:
    theme: clean
author:
  - name: Member 1
  - name: Member 2
  - name: Member 3
  - name: Member 4
  - name: Member 5
  - name: Member 6
date: today
date-format: "YYYY年M月D日"
brand:
  typography:
    fonts:
      - family: Noto Sans JP
        source: google
    base: Noto Sans JP
    headings: Noto Sans JP
bibliography: references.bib
bibliographystyle: chicago-author-date
execute:
  echo: false
  warning: false
  error: false
freeze: true
knitr:
  opts_chunk:
    fig.align: center
    fig.retina: 3
    fig.width: 6
    fig.height: 3.708
    out.width: 80%
---

```{r}
#| label: setup
library(dplyr)
library(ggplot2)
library(tinytable)
library(showtext)
showtext_auto()

mainfont <- "Noto Sans JP"
font_add_google(name = mainfont, family = mainfont)

theme_proj <- function(
  font_title = mainfont,
  font_text = mainfont,
  size_base = 12
) {
  ggplot2::theme_classic(base_family = font_text, base_size = size_base) +
    ggplot2::theme(
      plot.title = ggplot2::element_text(
        size = size_base,
        face = "bold",
        family = font_title
      ),
      plot.subtitle = ggplot2::element_text(
        size = size_base,
        face = "plain",
        family = font_text
      ),
      plot.caption = ggplot2::element_text(
        size = size_base * 0.6,
        color = "grey50",
        face = "plain",
        family = font_text,
        margin = ggplot2::margin(t = 10)
      ),
      legend.position = "none",
      legend.title = ggplot2::element_blank(),
      legend.key = ggplot2::element_blank(),
      legend.text = ggplot2::element_text(
        size = size_base * 0.75,
        family = font_text,
        face = "plain"
      ),
      axis.line = ggplot2::element_line(linewidth = 0.3),
      axis.ticks = ggplot2::element_line(linewidth = 0.3),
      axis.title = ggplot2::element_text(
        family = font_text,
        face = "plain",
        size = size_base * 0.8
      ),
      axis.title.x = ggplot2::element_text(margin = ggplot2::margin(t = 5)),
      axis.text = ggplot2::element_text(family = font_text, face = "plain"),
      strip.background = ggplot2::element_blank(),
      strip.text = ggplot2::element_text(
        size = size_base,
        hjust = 0,
        family = font_title,
        face = "bold"
      )
    )
}

color_accent <- "#107895"
color_accent2 <- "#9a2515"
color_accent3 <- "#e64173"

theme_set(theme_proj(size_base = 16))
```

# 第X章 「XXXの経済学」 のまとめ

<!--
ここはセクションスライドです (`h1` 見出し). セクションの区切りを示します.

レポートの「第X章のまとめ」に対応する内容を, 数枚のスライドにまとめてください.

- 各小節の主張の要点を箇条書きで示してください. 1小節につき1枚のスライドにまとめると良いでしょう (それ以上でも問題ないです)
- 引用は正確に行なってください. 「XXXのような研究がある [@aaaa2019; @bbbb2020]」 のような列挙の形が相応しい場面が多いでしょう. 重要な研究は 「@cccc2018 によれば...」 のように紹介しても構いません
--->

## 1. 小節のタイトル

{{< v 0.5em >}}

### Point 1

- 各小節の中で言及された主張の要点を箇条書きで示してください
- 一言一句正確な表現というよりは, その小節の主張を端的にまとめます

{{< v 0.5em >}}

### Point 2

- 研究をまとめて紹介する場合は [@yamaguchi2019; @doepke2019] のように列挙の形で引用してください

<!-- 以下, 小節の数だけ繰り返してください -->


# 分析

## このレポートで扱う論点

### Point 1

- ここに Point 1 の内容を入れてください. 例えば, 「男性の家事労働時間の国際比較」などです.
- 分析する目的なども入れるといいでしょう

## Point 2

- ここに Point 2 の内容を入れてください. 例えば, 「産休日数と出生率の関係」などです.
- 分析する目的なども入れるといいでしょう

<!-- Point 1 などは具体的な内容に置き換えてください (例: 男性の家事労働時間の国際比較). スライドではセクション間の相互参照 (`@sec-point1` 等) は使えないため, 論点名を直接書いてください. -->

# Point 1

<!--
ここに Point 1 の内容を入れてください.
最初に教科書の内容との関連性を説明し, その後, 実際のデータを用いたグラフを示します. その際,

- データソースを明記してください (例: OECD Family Database)
- グラフの内容を本文 (発表) で説明してください. グラフから読み取れない内容は入れてはいけません

以下は例です. 実際のスライドでは, このグラフと説明を自分の Point 1 の内容に置き換えてください.
--->

## 家事・育児の男女負担格差と出生率

{{< v -0.5em >}}

```{r}
#| label: download-housework-tfr
#| eval: false
# data/ に同梱済みの CSV はこのコードで取得したものです (再実行は不要).
WDI::WDI(
  country = "all",
  indicator = c(
    tfr = "SP.DYN.TFRT.IN",
    uwrk_fe = "SG.TIM.UWRK.FE",
    uwrk_ma = "SG.TIM.UWRK.MA"
  ),
  start = 2010,
  end = 2020,
  extra = TRUE
) |>
  filter(income == "High income") |>
  filter(!is.na(tfr), !is.na(uwrk_fe), !is.na(uwrk_ma)) |>
  select(country, iso2c, year, income, tfr, uwrk_fe, uwrk_ma) |>
  readr::write_csv("data/wdi_housework_tfr.csv")
```

```{r}
#| label: plot-housework-tfr
#| out-width: 65%
df <- readr::read_csv("data/wdi_housework_tfr.csv") |>
  mutate(housework_ratio = uwrk_fe / (uwrk_fe + uwrk_ma)) |>
  slice_max(year, by = country, with_ties = FALSE)

ggplot(df, aes(x = housework_ratio, y = tfr, label = iso2c)) +
  geom_point() +
  ggrepel::geom_text_repel(size = 3) +
  geom_smooth(
    method = "lm",
    se = FALSE,
    linewidth = 0.7,
    color = color_accent
  ) +
  labs(
    x = "無償労働に占める女性の無償労働時間の割合",
    y = "合計特殊出生率",
    caption = "Data: World Bank, World Development Indicators"
  )
```


- 女性への負担が集中している国ほど出生率が低い傾向がある
- 家事・育児の男女間の不平等が少子化と関連していることが示唆される

# Point 2

<!-- ここに Point 2 の内容を入れてください.

以下は例です. 実際のスライドでは, このテーブルと説明を自分の Point 2 の内容に置き換えてください.
-->

## 産休日数・家事格差・出生率の比較

::: {.align options = "center"}

```{r}
#| label: download-policy
#| eval: false
# data/ に同梱済みの CSV はこのコードで取得したものです (再実行は不要).
country_codes <- c("SWE", "NOR", "FRA", "DEU", "GBR", "CAN", "USA", "JPN", "KOR")
WDI::WDI(
  country = country_codes,
  indicator = c(mat_leave = "SH.MMR.LEVE"),
  start = 2010,
  end = 2023
) |>
  select(country, iso2c, year, mat_leave) |>
  readr::write_csv("data/wdi_maternity_leave.csv")
WDI::WDI(
  country = country_codes,
  indicator = c(
    uwrk_fe = "SG.TIM.UWRK.FE",
    uwrk_ma = "SG.TIM.UWRK.MA",
    tfr = "SP.DYN.TFRT.IN"
  ),
  start = 2000,
  end = 2023
) |>
  select(country, iso2c, year, uwrk_fe, uwrk_ma, tfr) |>
  readr::write_csv("data/wdi_policy.csv")
```

```{r}
#| label: table-policy
country_ja <- c(
  "Sweden" = "スウェーデン",
  "Norway" = "ノルウェー",
  "France" = "フランス",
  "Germany" = "ドイツ",
  "United Kingdom" = "イギリス",
  "Canada" = "カナダ",
  "United States" = "アメリカ",
  "Japan" = "日本",
  "Korea, Rep." = "韓国"
)
region_map <- c(
  "Sweden" = "北欧",
  "Norway" = "北欧",
  "France" = "西欧",
  "Germany" = "西欧",
  "United Kingdom" = "西欧",
  "Canada" = "北米",
  "United States" = "北米",
  "Japan" = "東アジア",
  "Korea, Rep." = "東アジア"
)

latest_non_missing <- function(x, year) {
  idx <- which(!is.na(x))
  if (length(idx) == 0) {
    return(NA_real_)
  }
  x[idx[which.max(year[idx])]]
}

df_leave <- readr::read_csv("data/wdi_maternity_leave.csv") |>
  filter(!is.na(mat_leave)) |>
  slice_max(year, by = country, with_ties = FALSE) |>
  select(country, mat_leave)

df_wdi <- readr::read_csv("data/wdi_policy.csv")

df_uwrk <- df_wdi |>
  summarise(
    uwrk_fe = latest_non_missing(uwrk_fe, year),
    uwrk_ma = latest_non_missing(uwrk_ma, year),
    tfr = latest_non_missing(tfr, year),
    .by = country
  ) |>
  select(country, uwrk_fe, uwrk_ma, tfr)

df_policy <- tibble(country = names(country_ja)) |>
  left_join(df_uwrk, by = "country") |>
  left_join(df_leave, by = "country") |>
  mutate(
    country_ja = country_ja[country],
    region = factor(
      region_map[country],
      levels = c("北欧", "西欧", "北米", "東アジア")
    )
  ) |>
  arrange(region, country) |>
  transmute(
    country_ja,
    region,
    mat_leave_days = mat_leave,
    female_housework_share = uwrk_fe / (uwrk_fe + uwrk_ma),
    tfr
  )

group_starts <- df_policy |>
  mutate(row = row_number()) |>
  summarise(row = first(row), .by = region) |>
  arrange(region)

group_label_rows <- group_starts$row + seq_len(nrow(group_starts)) - 1

notes <- "注: World Bank, World Development Indicators.産休 (日) は各国とも2019年の値を掲載し, 女性の家事割合と合計特殊出生率は2000-2023年のうち取得できる最新の非欠損値を掲載."

df_policy |>
  select(-region) |>
  setNames(c("国", "産休 (日)", "女性の家事割合", "合計特殊出生率")) |>
  tt(notes = notes, width = c(0.3, 0.2, 0.2, 0.2)) |>
  group_tt(
    i = setNames(as.list(group_starts$row), as.character(group_starts$region))
  ) |>
  style_tt(align = "lrrr") |>
  style_tt(i = group_label_rows, bold = TRUE) |>
  style_tt(i = "notes", fontsize = 0.6) |>
  style_tt(fontsize = 0.8) |>
  format_tt(
    j = 2,
    digits = 0,
    num_fmt = "decimal",
    num_zero = TRUE,
    replace = "—"
  ) |>
  format_tt(j = 3, fn = function(x) scales::percent(x, accuracy = 0.1)) |>
  format_tt(j = 4, digits = 2, num_fmt = "decimal", num_zero = TRUE)
```

:::

# Point 3 <!-- 論点のタイトルを入れてください -->

## Point 3 のタイトル

- ここに Point 3 の内容を入れてください


## まとめ

<!--
ここに発表全体のまとめを入れてください. 要件としては

- Point 1, Point 2, Point 3 で得られた知見のまとめ
- それらの知見から得られる示唆
- 今回の分析の限界や今後の課題

発表内で触れられていないことは一切入れないこと. まとめの役割は議論を閉じることであり, 新たな論点は決して入れないこと.
-->


- Point 1, Point 2, Point 3 の知見のまとめ
- それらから得られる示唆
- 分析の限界と今後の課題

<!-- 以下は触れないこと. 適切に設定していれば, 引用した文献の一覧が自動で生成される. -->

{{< appendix >}}

## 参考文献

::: {#refs}
:::
